【裁判字號】    97,交訴,89
【裁判日期】    970829
【裁判案由】    公共危險
【裁判全文】
臺灣臺北地方法院刑事判決              97年度交訴字第89號
公  訴  人  臺灣臺北地方法院檢察署檢察官
被      告  乙○○
                    3樓
輔  佐  人  丙○○
                    號3樓
上列被告因公共危險案件，經檢察官提起公訴（九十七年度偵字
第一一七四九號），嗣被告於準備程式中就被訴事實為有罪之陳
述，經告以簡式審判之旨，並聽取當事人之意見後，經本院合議
庭裁定以簡式審判程式審理，本院判決如下：
    主  文
乙○○駕駛動力交通工具肇事，致人受傷而逃逸，處有期徒刑陸
月，如易科罰金，以新臺幣壹仟元折算壹日。緩刑參年。
    事  實
一、乙○○於民國九十七年四月十九日十一時五分許，騎乘車號
    ＢＣＧ—三七九號重型機車，沿臺北市○○街由北往南方向
    行駛，明知騎乘機車行經交岔路口轉彎時應減速慢行，並應
    禮讓直行車先行，注意車前狀況，隨時採取必要之安全措施
    ，而依當時天候晴、日間有照明、柏油市區道路○路面乾燥
    、無缺陷無障礙物，且視距良好，並無不能注意之情形，竟
    於左轉延吉街九巷時，疏未減速慢行，並注意車前狀況，適
    甲○○騎乘車號Ａ三Ｈ—七三五號重型機車，搭載丁○○沿
    延吉街反向行駛，雙方車輛於路口發生擦撞，丁○○因而受
    有左手挫傷之傷害（過失傷害部分業經丁○○撤回告訴）。
    乙○○明知其駕駛動力交通工具肇事致人受傷，竟仍置之不
    理，逕自騎車離去，嗣經丁○○記下車號報警處理，而查獲
    上情。
二、案經臺北市政府警察局松山分局報請臺灣臺北地方法院檢察
    署檢察官偵查起訴。
    理  由
一、本案被告乙○○所犯係死刑、無期徒刑、最輕本刑為三年以
    上有期徒刑以外之罪，被告於行準備程序中就被訴事實為有
    罪之陳述，經法官告知簡式審判程序之旨，並聽取公訴人、
    被告之意見後，本院認為適宜由受命法官獨任進行簡式審判
    程序，而依刑事訴訟法第二百七十三條之一第一項規定，裁
    定改用簡式審判程序。
二、上揭犯罪事實，業據被告於本院審理中審理中坦承不諱，核
    與被害人丁○○、甲○○於警詢時所指述之情節相符，並有
    財團法人基督復臨安息日會臺安醫院診斷證明書一紙、道路
    交通事故現場圖、道路交通事故調查報告表(一)、(二)疑似交通
    事故肇事逃逸追查表各一件在卷可稽，堪信被告前揭出於任
    意性之自白應與事實相符。按刑法第一百八十五條之四之肇
    事逃逸罪，以駕駛動力交通工具肇事，有致人死傷而逃逸之
    事實，為其構成要件，不以行為人明知被害人有死傷情形為
    必要，亦不以被害人為無自救能力人為必要（最高法院九十
    一年度臺上字第一三七號、九十年度臺上字第六七八六號判
    決意旨參照），至肇事者是否有遺棄之故意，其離去之原因
    為何，則非所問（最高法院九十年臺上字第二一九一號判決
    意旨參照）。又刑法第一百八十五條之四之駕駛動力交通工
    具肇事致人死傷而逃逸罪之立法目的，乃為維護交通，增進
    行車安全，促使當事人於事故發生時，能對被害人即時救護
    ，減少死傷，以保護他人權益並維護社會秩序，其立法精神
    在於交通事故一旦發生，而有發生人員傷亡之情況下，不論
    是撞人或被撞，或是因其他事故而造成死傷，只要是在駕駛
    動力交通工具過程內所發生者，參與事故發生之當事人皆應
    協力防止死傷之擴大。蓋如駕駛人於事故發生後，隨即逃離
    現場，非但使肇事責任認定困難，更可能使受傷之人喪失生
    命或求償無門。是刑法第一百八十五條之四肇事逃逸罪之成
    立，祇以行為人有駕駛動力交通工具肇事，致人死傷而逃逸
    之事實為已足，至行為人之肇事原因如何，則非所問。又所
    謂逃逸，指於肇事當時或隨後離去現場之行為，祇須行為人
    主觀上有逃逸之意圖，客觀上有逃逸之行為為已足，而其擅
    離肇事現場之行為一旦付諸實施，其犯罪即已完成，不論其
    逃逸行為已否得逞，被害人是否在他人協助下獲得救護，均
    於上開犯罪之成立不生影響。查本案被告明知已騎車肇事，
    致被害人丁○○受傷，雖曾短暫停留，但未協助救護送醫、
    報警或留下聯絡方式，僅在旁觀望數分鐘後即逕自騎車離去
    ，不顧被害人甲○○在後呼叫（見偵查卷第三四頁），顯見
    被告確有肇事逃逸之主觀犯意及行為無訛。是本件事證明確
    ，被告犯行，洵堪認定，應依法論科。
三、核被告所為，係犯刑法第一百八十五條之四肇事逃逸罪。爰
    審酌被告騎車肇事致人受傷後，未將受傷之人送醫，旋即逃
    逸，惡性非輕，及其犯罪所生之危害、智識程度、生活狀況
    ，並斟酌犯罪後原於偵查中否認犯行，但最終仍能知所悔悟
    而坦承犯行等一切情狀，量處如主文所示之刑，並諭知易科
    罰金之折算標準。末查，被告未曾因故意受有期徒刑以上刑
    之宣告，有臺灣高等法院被告前案紀錄表足憑，其因一時失
    慮，致罹刑典，犯後已知所省悟，嗣經被害人丁○○於偵查
    中當庭撤回告訴，有偵查筆錄在卷可稽，且被害人丁○○、
    甲○○並於本院審理中表示原諒，而被告最終仍坦承犯行，
    尚有悔意，經此刑之宣告後，應知警惕而無再犯之虞，本院
    因認前開宣告之刑，以暫不執行為適當，爰併予宣告緩刑三
    年，用啟自新。
據上論斷，應依刑事訴訟法第二百七十三條之一第一項、第二百
九十九條第一項前段，刑法第一百八十五條之四、第四十一條第
一項前段、第七十四條第一項第一款，判決如主文。
本案經檢察官陳焜昇到庭執行職務。
中    華    民    國    97   年     8    月     29    日
                             交通法庭法   官  郭顏毓
以上正本證明與原本無異。
如不服本判決應於送達後十日內向本院提出上訴狀。
                                      書記官  潘文賢
中    華    民    國    97    年    9     月    2     日
附錄本案論罪科刑法條：
刑法第一百八十五條之四
駕駛動力交通工具肇事，致人死傷而逃逸者，處六月以上五年以
下有期徒刑。


司法院資訊處製作；財團法人民間司法改革基金會備份。
